臺灣臺北地方法院交通事件裁定　　　　 96年度交聲字第582號
原處分機關　臺北市交通事件裁決所
受 處分 人　乙○○
上列異議人即受處分人因違反道路交通管理處罰條例事件，對於
臺北市交通事件裁決所中華民國九十六年五月十七日所為之處分
（原處分案號：北市裁二字第裁字二二—Ｃ00000000號
），聲明異議，本院裁定如下：
    主      文
原處分撤銷。
乙○○不罰。
    理      由
一、按犯罪事實應依證據認定之，無證據不得認定犯罪事實，刑
    事訴訟法第一百五十四條第二項定有明文。次按法院受理有
    關交通事件，準用刑事訴訟法之規定，復為道路交通管理處
    罰條例第八十九條前段所明定，是最高法院七十六年台上字
    第四九八六號判例「認定犯罪事實所憑之證據，雖不以直接
    證據為限，間接證據亦包括在內，然而無論直接或間接證據
    ，其為訴訟上之證明，須於通常一般之人均不致有所懷疑，
    而得確信其為真實之程度者，始得據為有罪之認定，倘其證
    明尚未達到此一程度，而有合理之懷疑存在時，事實審法院
    復已就其心證上理由予以闡述，敘明其如何無從為有罪之確
    信，因而為無罪之判決，尚不得任意指為違法。」所揭示刑
    事訴訟法上法院認定事實之最重要原則之一－即認定被告有
    罪，就該有罪事實不能有任何之合理懷疑存在之原則於法院
    審理行為人違反道路交通管理處罰條例案件時，當有其適用
    。易言之，法院於審理行為人違反道路交通管理處罰條例案
    件，當踐行完畢調查證據之程序後，為事實之認定時，如就
    原處分機關所認定之行為人違規之事實仍有合理之訴訟上懷
    疑，而無法確信行為人確有該當於道路交通管理處罰條例各
    該處罰條文之構成要件事實時，即應依訴訟上之待證事實「
    倘有懷疑，則從被告之利益作解釋」之證據法則，作對受處
    分人有利之認定。
二、本件原處分機關臺北市交通事件裁決所（下稱原處分機關）
    認異議人即受處分人乙○○駕駛車牌號碼為５１９２—ＤＷ
    號自用小客車，於民國九十五年十二月十日十八時許，行經
    臺北縣深坑鄉○○路○段與新光路口時，有駕車行經有燈光
    號誌管制之交岔路口闖紅燈之行為，後因與甲○○發生車禍
    ，經警到場處理時，以受處分人有違反前揭道路交通管理處
    罰條例第五十三條第一項規定之行為，而掣發九十六年三月
    八日北縣警交字第Ｃ00000000號舉發違反道路交通
    管理事件通知單予以舉發，嗣受處分人於應到案日期前到案
    ，經原處分機關乃依前揭道路交通管理處罰條例第五十三條
    及違反道路交通管理事件統一裁罰基準表等規定，共裁定異
    議人罰鍰新臺幣二千七百元，並依同條例第六十三條之規定
    ，予以違規記點三點。
三、訊據本件異議人堅詞否認有何駕車行經有燈光號誌管制之交
    岔路口闖紅燈之行為，辯稱其當時是被警方人員誤導等語。
    經查：
  (一)本件異議人於車禍發生時警方人員所製作之道路交通事故現
    場圖中，雖曾自承因其誤判號誌而與甲○○發生車禍云云（
    見卷附道路交通事故現場圖），惟該「誤判號誌」並不能等
    同於其自白有駕車行經有燈光號誌管制之交岔路口闖紅燈之
    行為，此參由臺北縣政府警察局九十六年六月六日北縣警交
    字第０九六００六八五五六號函文所檢送「深坑交流道往深
    坑方向號誌設置情形」之照片中，由深坑交流道往深坑方向
    之號誌設置確實令人有錯亂之可能一情（見該照片），以及
    異議人曾於警詢中提及「我認為那裡的交通號誌設置有問題
    ，容易引起駕駛人誤解，希望相關單位能夠設法改善」等語
    （見異議人九十五年十二月十日警詢筆錄）等，均足見異議
    人之真意並非在自承有闖紅燈之行為，是當不得以此認定異
    議人有駕車行經有燈光號誌管制之交岔路口闖紅燈之行為。
  (二)又證人即當時與異議人發生車禍事件之甲○○雖證稱異議人
    有闖紅燈之行為云云（見本院九十六年六月二十九日訊問筆
    錄第二頁），惟其係與異議人發生車禍之人，其證詞正確性
    與否攸關其自身權益（如過失責任之有無、損害賠償可否請
    求等），是其證詞之證明力較為薄弱，參以證人係直行臺北
    縣深坑鄉○○路○段，異議人卻是由臺北市○○區○○路口
    往臺北縣深坑鄉○○路○段方向前進，此有前述道路交通事
    故現場圖一份在卷可稽，於一般正常駕駛情形中，實難想像
    不同向不同車道之車輛，竟能在正常行駛之狀態下，對於他
    車無闖紅燈一事，仍能知之甚明，足認其證詞確有可議之處
    ，是亦不能以證人甲○○之證詞，即為不利於異議人之認定
    。
  (三)此外，本件中復查無其他科學之證據（如闖紅燈之照片等）
    可以證明異議人有駕車行經有燈光號誌管制之交岔路口闖紅
    燈之行為，更不能為異議人有該等違規情事之認定。
四、綜上所述，原處分機關所認定異議人有前開違反道路交通管
    理處罰條例之違規事實，尚乏充足證據，是原處分機關遽對
    受處分人為前開裁決，即難認為允當，其異議為有理由，應
    由本院將原處分撤銷，改諭知異議人不罰，以資適法。
據上論斷，應依道路交通案件處理辦法第二十條前段，裁定如主
文。
中　　華　　民　　國　　96　　年　　7 　　月　　2 　　日
                        交通法庭法　官　吳冠霆
以上正本證明與原本無異。
如不服本裁定，應於裁定送達後5日內向本院提出抗告狀。
                                書記官  廖純瑜
中　　華　　民　　國　　96　　年　　7 　　月　　2 　　日
